【裁判字號】    91,苗勞簡,7
【裁判日期】    920630
【裁判案由】    確認勞動契約關係存在
【裁判全文】
臺灣苗栗地方法院民事簡易判決  九十一年度苗勞簡字第七號
    原      告    丁○○
    訴訟代理人    江錫麒律師
    複  代理人    甲○○
    被      告    信益陶瓷工業股份有限公司
    法定代理人    丙○○
    訴訟代理人    乙○○
右當事人間確認勞動契約關係存在事件，本院判決如左：
    主    文
確認兩造勞動契約關係存在。
被告應自民國九十一年五月一日起，至判決確定之日止，按月於每月五日給付新台幣
捌萬元（應扣除新台幣柒萬玖仟貳佰元），及分別自該月六日起至清償日止，按年息
百分之五計算之利息。
訴訟費用由被告負擔。
    事    實
甲、原告部分：
一、聲明：
  （一）先位之訴：如主文所示。
  （二）備位之訴：
    １、被告應給付原告新台幣（下同）二十九萬二千一百二十五元，及自起訴狀繕
        本送達被告之翌日即民國九十一年十一月六日起至清償日止，按年息百分之
        五計算之利息。
    ２、訴訟費用由被告負擔。
    ３、願供擔保請准宣告假執行。
二、陳述：
  （一）先位之訴：
    １、原告自八十九年五月十五日起受聘為被告在大陸地區昆山廠大陸事業處經理
        每月薪資九萬元，之後調往杭州分公司、上海分公司擔任協理工作，每月薪
        資減為八萬元，原告自九十一年五月十三日起，至同年月二十一日止，前後
        九日，為返台休假期間，前已於四月二十八日提出申請，業經單位主管洪國
        權於五月八日核准，並傳真經董事長丙○○於五月十一日核准後辦理。原告
        休假獲准後，於五月十一日（星期六）下午三時許趕往上海虹橋機場，搭乘
        當日下午三時五十五分之班機，經澳門返回桃園機場，並於休假完畢前之五
        月二十日搭乘下午三時五十分之班機，經澳門返回上海虹橋機場，並於當晚
        十時二十分抵達上海員工宿舍。
    ２、詎被告因執行減少台籍幹部，降低人事成本，竟於原告返回上海之翌日，命
        原告前往昆山廠報到，逼迫原告簽署離職書，原告無法同意其要求，被告竟
        於九十一年五月二十四日發布人事令，以原告「經營管理不力」、「自五月
        十一日擅離工作崗位嚴重失職」事由免職，且自九十一年五月十一日起生效
        。被告片面終止兩造間勞動契約關係，於法不合，原告為此請求確認上開勞
        動契約關係存在，且因被告受領原告之勞務遲延，原告無補服勞務之義務，
        ，原告則另自九十一年十月三日起，迄同年十二月三日止，二個月間，受僱
        於訴外人美耐敏企業股份有限公司，共受領薪資共七萬九千二百元，雖應扣
        除，惟被告仍應按月給付原告如主文第二項所示之薪資及利息。
  （二）備位之訴：
    １、原告受被告前述廉價人事政策打壓，無法進入工作崗位，遂於九十一年五月
        二十九日返回台灣，經向苗栗縣政府社會局勞資協調課申請勞資協調未果，
        倘本院如認為兩造間勞動契約已終止，因被告仍有依勞動基準法給付資遣費
        、預告期間之工資等之法律義務，請求給付下列項目與金額：
        （１）資遣費：原告就職期間，最後六個月之月平均薪資為八萬元，又原告
              自八十九年五月十五日受雇起，迄九十一年五月二十四日止即被告發
              布人事令片面終止勞動契約之日，前後工作二年又九日，原告得請求
              被告發給相當於二個月又十二分之一個月薪資之資遣費，共十六萬六
              千六百六十六元。
        （２）預告期間之薪資：原告受僱期間已超過兩年而三年未滿，應於二十日
              前預告，其未預告者，應給付預告期間二十日之工資，共五萬三千三
              百三十三元。
        （３）終止勞動契約後返台機票費用：原告受僱期間往返台灣與上海間之機
              票及機場稅，均由被告負擔，共有八千一百二十六元。
        （４）九十一年五月份之薪資：被告於九十一年五月二十四日片面終止勞動
              契約時，原告於當月份已工作二十四日，其薪資為六萬四千元。
        （５）綜上所述，被告應給付原告共計二十九萬二千一百二十五元
  （三）對被告抗辯之陳述：
    １、原告是在被告准假下離開大陸，並非未經允許擅離職守返台休假。又原告休
        假完畢返回上海員工宿舍，旋被告知免除職務之事，經據理力爭無效，乃搬
        離該宿舍，未帶走任何被告之物品，被告竟於六月五日前往大陸盧灣分局五
        里橋警察署報案，捏稱原告帶走宿舍內之飲水機一台、帶架洗衣用袋二套、
        浴室防滑墊二套、床墊罩二套、床褥二套、飲水機押金等物云云，原告攜帶
        上述日常用品搭機返台何用？又何以遲至六月五日方前往報警？
    ２、被告既然於九十一年五月十一日起將原告免職，並公告全國各分公司在案，
        何以又於同月三十日，再度召開人評會議，理由則變更為：「五月十一日核
        准於五月十三日至五月二十一日之返台假，竟於五月十一日逕行返台」，及
        「該員五月二十四日被大陸告知免職後，未回台述職以敘明原委，視同同意
        離職，直至五月三十日以存證信函通知有異議，依母公司管理辦法，其間視
        同曠職」，其免職之理由與之前五月十一日免職令所述事實，前後矛盾，而
        五月十一日係星期六，原告於無須上班之當日下午搭機返台，何錯之有？翌
        日星期日亦無須上班，焉有視同曠職之理。
三、證據：提出境外人員返台申請單傳真、往返雙程機票、人事令傳真、苗栗縣政府
    九十一年六月十一日、七月十八日函、苗栗縣勞資關係協會開會通知各一份、員
    工薪資表五紙（均影本）。
乙、被告部分：
一、聲明：原告先備之訴均駁回；訴訟費用由原告負擔。
二、陳述略以：
  （一）原告係被告公司於八十九年五月中旬，接受訴外人信益陶瓷（中國）有限公
        司（以下簡稱信益中國公司）之委託代為甄選台灣籍人士前往信益中國公司
        任職之信益中國公司員工，被告公司僅代為投保勞、健保，及代為給付薪俸
        ，故原告提起本件訴訟應向訴外人信益中國公司所在地之大陸昆山市人民法
        院起訴，而非被告公司。
  （二）原告原任杭州分公司首席期間，就經常遲到早退、主觀傲慢，導致業績衰退
        嚴重虧損，原告於九十年年中中考核，評列乙等、九十年年終評列丙等，依
        獎懲管理辦法第四條之規定，員工於年中和年終連續二次考核評定為乙等或
        以下者，應予免職，九十一年三月十八日調至上海分公司之副首席，賦予加
        強學習改正之機會，猶不思改進，上海分公司係一營業單位，業務之推廣以
        星期六星期日及例假日為主，而於星期一至星期五彈性調休，原告應配合實
        施不可因私利罔顧公司業績，卻提前於九十一年五月十一日（星期六）未經
        核准擅行離開工作崗位。另又竊得宿舍內飲水機、浴室防滑墊等物品，共計
        約一萬元，亦屬違反前開辦法，應予免職。原告返回台灣後，並未向被告公
        司請求回復勞動契約關係，調解程序中亦表明請求資遣費，且於網路上散佈
        不實言論，批評公司管理階層，況被告認為原告自九十一年五月二十四日接
        受訴外人信益中國公司免職令起至五月三十日止長達七日未述職，始於同年
        月三十日人評會已連續無故曠職三日予以免職。是以，原告既經訴外人信益
        中國公司及被告公司依法免職，即無庸給付資遣費、預告工資及交通費用。
  （三）又被告公司與原告本無實質關係，僅因受託投保勞健保而代為給付原告薪俸
        四萬二千元，非原告主張之八萬元，故被告公司同意給付原告九十一年五月
        一日至十一日，被信益中國公司免職前之薪俸一萬五千四百元，然被告公司
        接受信益中國公司通知，因原告尚欠信益中國工商銀行昆山市支行信用卡費
        用五千五百八十一元，信益中國公司為原告保證人，負有給付的責任，另原
        告於離職前竊得信益中國公司財物約一萬元，總計台幣一萬五千五百八十一
        元，在原告未清償前，請被告公司代為主張抵銷。
三、證據：提出信益陶瓷（中國）有限公司二００二年元月八日、五月十二日簽呈、
    免職人事令、年中考核總表、大陸公安部門接報回執單、獎懲管理辦法、台灣信
    益陶瓷工業股份有限公司人評會議記錄及丁○○免職人事令、台灣信益陶瓷工業
    股份有限公司工作規則、台灣信益陶瓷工業股份有限公司員工薪資表、台灣信益
    陶瓷工業股份有限公司五月份員工薪資表、信益中國工商銀行昆山市支行信用卡
    費用均影本各一份。
丙、本院依職權函原告之勞健保投保及入出境資料。
   理   由
甲、程序部分：
一、原告自八十九年五月十五日起受聘為被告在大陸地區昆山廠大陸事業處經理每月
    薪資九萬元，嗣調往杭州分公司、上海分公司擔任協理工作，每月薪資減為八萬
    元，被告並有八十九年五月下半期、九十一年一月份、三月份、九十一年四月份
    下半期、九十一年五月份員工薪資表各一紙可資佐證，被告並替原告投保勞、健
    保，是以，兩造間確成立勞動契約關係，本院有管轄權甚明，核先敘明。
二、原告先位之訴原起訴主張被告應自九十一年五月一日起，至判決確定之日止，按
    每月薪資新台幣八萬元計算給付原告，及自判決確定日起至清償日止，按年息百
    分之五計算之利息，嗣於本院九十二年六月二十日減縮訴之聲明為，被告應自九
    十一年五月一日起，至判決確定之日止，按月於每月五日給付八萬元（應扣除七
    萬九千二百元），及分別自該月六日起至清償日止，按年息百分之五計算之利息
    核與民事訴訟法第二百五十五條第一項第三款規定相符，應予准許。
乙、實體部分：
一、本件原告先位之訴主張原告自八十九年五月十五日起受聘為被告在大陸地區昆山
    廠大陸事業處經理，嗣調往杭州分公司、上海分公司擔任協理工作，每月薪資為
    八萬元，原告自九十一年五月十三日起，至同年月二十一日止，前後九日，為返
    台休假期間，前已於四月二十八日提出申請，業經單位主管洪國權於五月八日核
    准，並傳真經董事長丙○○於五月十一日核准後辦理。原告休假獲准後，於五月
    十一日（星期六）下午三時許趕往上海虹橋機場，經澳門返回桃園機場，並於休
    假完畢前之五月二十日搭乘下午三時五十分之班機，返回上海員工宿舍。詎被告
    因執行減少台籍幹部，降低人事成本，竟於原告返回上海之翌日，命原告前往昆
    山廠報到，逼迫原告簽署離職書，原告無法同意其要求，被告竟於九十一年五月
    二十四日發布人事令，以原告「經營管理不力」、「自五月十一日擅離工作崗位
    嚴重失職」事由免職，且自九十一年五月十一日起生效。倘本院如認為兩造間勞
    動契約已終止，因被告仍有依勞動基準法給付資遣費、預告期間之工資、終止勞
    動契約後返台機票費用及九十一年五月份之薪資等之法律義務，共計請求給付二
    十九萬二千一百二十五元等語。
二、被告則以兩造間並無勞動契約關係存在，而原告原任杭州分公司首席期間，就經
    常遲到早退、主觀傲慢，經九十年年中中考核，評列乙等、九十年年終評列丙等
    ，依獎懲管理辦法第四條之規定，應予免職，九十一年三月十八日調至上海分公
    司之副首席，賦予加強學習改正之機會，猶不思改進，上海分公司係一營業單位
    ，業務之推廣以星期六星期日及例假日為主，而於星期一至星期五彈性調休，原
    告應配合實施不可因私利罔顧公司業績，竟提前於九十一年五月十一日（星期六
    ）未經核准擅行離開工作崗位。另又竊得宿舍內飲水機、浴室防滑墊等物品，共
    計約一萬元，亦屬違反前開辦法，應予免職。原告返回台灣後，並未向被告公司
    請求回復勞動契約關係，調解程序中亦表明請求資遣費，且於網路上散佈不實言
    論，況被告認為原告自九十一年五月二十四日接受訴外人信益中國公司免職令起
    至五月三十日止長達七日未述職，始於同年月三十日人評會已連續無故曠職三日
    予以免職。是以，原告既經訴外人信益中國公司及被告公司依法免職，即無庸給
    付資遣費、預告工資及交通費用，僅同意給付原告九十一年五月一日至十一日，
    被信益中國公司免職前之薪俸一萬五千四百元，然被告公司接受信益中國公司通
    知，因原告尚欠信益中國工商銀行昆山市支行信用卡費用五千五百八十一元，信
    益中國公司為原告保證人，負有給付的責任，另原告於離職前竊得信益中國公司
    財物約一萬元，總計一萬五千五百八十一元，在原告未清償前，請被告公司代為
    主張抵銷云云，資為抗辯。
三、原告既自八十九年五月十五日起受聘為被告在大陸地區昆山廠大陸事業處經理每
    月薪資九萬元，嗣調往杭州分公司、上海分公司擔任協理工作，每月薪資減為八
    萬元，被告並有八十九年五月下半期、九十一年一月份、三月份、九十一年四月
    份下半期、九十一年五月份員工薪資表記載「大陸事業處」、「扣除勞健保費用
    」各一紙可資佐證，被告亦不否認上情（見九十一年十二月二十五日答辯狀第八
    頁），是以，被告既替原告投保勞、健保，兩造間確成立勞動契約關係，縱有被
    告為避免台籍幹部與大陸員工薪資差距過大，影響經營管理，及境外所得免稅等
    考量，而將八萬元分成三部分給付原告等情，仍非被告所辯四萬二千元云云。基
    此，本件審酌之爭點厥為被告對於原告之解雇終止契約，原告是否有違勞動基準
    法第十二條一項第四、六款之情，茲分析如下：
   （一）按勞工為反勞動契約或工作規則，情節重大者；無正當理由繼續曠工三日
         ，或一個月內曠工達六日者，雇主得不經預告終止契約，惟應自知悉其情
         形之日起，三十日內為之，勞動基準法第十二條一項第四、六款、第二項
         訂有明文。而工作規則經主管機關核備後，雇主應即於事業場所內公告並
         印發各勞工，勞動基準法施行細則第三十八條亦訂有明文。復按所謂「情
         節重大」，應指因該事由導致勞動關係進行受到干擾，而有賦予雇主立即
         終止勞動契約關係權利之必要，並且受僱人亦無法期待雇主於解雇後給付
         資遣費。再者，勞動基準法第十二條之規定，具強制性質，其目的兼有保
         障勞工、限制雇主解雇之權限，是雇主不得因勞動契約之約定而擴張其解
         雇權限，亦不得藉由工作規則擴張其權限，若勞動契約約定或工作規則規
         定雇主在特定情形，得解僱勞工，該約定或規則應僅限於勞動基準法第十
         二條所定範圍內有效。經查：被告主張之獎懲管理辦法，係為工作規則之
         一種，是否符合上開規定，被告並未提出積極證據以實其說，已不無疑義
         之處，即便符合前開規定，原告原任杭州分公司首席期間，雖經九十年年
         中中考核，評列乙等、九十年年終評列丙等，依獎懲管理辦法第四條之規
         定，員工於年中和年終連續二次考核評定為乙等或以下者，應予免職。惟
         被告公司非但未予免職，仍於九十一年三月十八日調原告至上海分公司擔
         任副首席，賦予加強學習改正之機會，實已超過上開三十日規定之限制。
         次查：原告於九十一年五月二十九日返台，被告卻遲至同年六月五日前往
         大陸盧灣分局五里橋警察署報案陳稱：原告帶走宿舍內之飲水機一台、帶
         架洗衣用袋二套、浴室防滑墊二套、床墊罩二套、床褥二套、飲水機押金
         等物，亦違反上開獎懲管理辦法第四條之規定，應予免職為由。然被告僅
         提出報案回執單，亦僅能證明被告公司確有物品遺失，並無法逕認係原告
         所為，二者兼有何因果關係，況且上開報案時間與原告返台時間相距甚遠
         ，被告復未能提出其他積極證據證明以實其說，且衡情原告在要離開大陸
         返台之際，實無取走上開日常用品之必要。從而，被告主張原告已違反獎
         懲管理辦法第四條之規定，並不足採。
   （二）按雇主經徵得勞工同意於休假日工作者，工資應加倍發給，勞動基準法第
         三十九條訂有明文，其立法意旨為保護勞工權益，須以勞工同意為前提。
         經查：被告雖辯以原告所任上海分公司係一營業單位，業務之推廣以星期
         六、星期日及例假日為主，而於星期一至星期五彈性調休，原告應配合實
         施不可因私利罔顧公司業績，卻提前於九十一年五月十一日（星期六）未
         經核准擅行離開工作崗位等情，然一般公司行號均以週一至週五為工作天
         ，彼此之商業活動，均在此期間完成居多，星期例假日除定期商展外，衡
         情均屬休息狀態，被告上海分公司之業務推廣以星期六、日及假日為主，
         此變異事實及被告違反之情節如何重大等項，應由被告負舉證責任以實其
         說。次查：原告自九十一年五月十三日起，至同年月二十一日止，前後九
         日，為返台休假期間，前已於四月二十八日提出申請，業經單位主管洪國
         權於五月八日核准，並傳真經董事長丙○○於五月十一日核准後辦理，有
         境外人員返台申請傳真單一紙在卷可稽，被告亦不否認上開文書之真正，
         堪信原告主張為真實，原告既係事前請假獲被告公司之批准，與被告所稱
         自五月十一日擅離工作崗位嚴重失職，容有未合。
   （三）又被告雖認為原告自九十一年五月二十四日接受訴外人信益中國公司免職
         令起至五月三十日止長達七日未述職，始於同年月三十日人評會已連續無
         故曠職三日予以免職。惟被告既然於九十一年五月十一日起將原告免職，
         並公告全國各分公司在案，嗣於同月三十日，再度召開人評會議，理由則
         以：「五月十一日核准於五月十三日至五月二十一日之返台假，竟於五月
         十一日逕行返台」，及「該員五月二十四日被大陸告知免職後，未回台述
         職以敘明原委，視同同意離職，直至五月三十日以存證信函通知有異議，
         依母公司管理辦法，其間視同曠職」以觀，與五月十一日免職令所述事實
        ，前後已有矛盾。而被告公司前述主張一方面認為原告非被告公司之員工，
         另一則以未返台述職為由，亦有相左。再以，本件原告遭被告非法解雇後
         ，幾經協調並經調解程序，被告仍執上情拒絕原告之請求，實難謂原告視
         同同意離職之情。
   （四）準此，被告終止與原告間之勞動契約並不符合勞動基準法第十二條第一項
         第四款、六款規定，其終止於法不合，準此，兩造之勞動關係尚屬存在。
         從而，原告訴請確認兩造勞動關係存在，核屬有據，應予准許。
四、末按僱用人受領勞務遲延者，受僱人無補服勞務之義務，仍得請求報酬，民法第
    四百八十七條定有明文。本件被告違法終止與原告間之僱傭關係等情，業如前述
    ，則被告拒絕受領勞務之情甚明，原告亦無從提供勞務。另原告遭被告非法解雇
    期間，自九十一年十月三日起，迄同年十二月三日止，二個月間，受僱於美耐敏
    企業股份有限公司，共受領薪資共七萬九千二百元，則應扣除，有原告九十一年
    度扣繳憑單在卷可稽。是以，被告應自九十一年五月一日起，至判決確定之日止
    ，按月於每月五日給付八萬元，應扣除七萬九千二百元，及分別自該月六日起至
    清償日止，按年息百分之五計算之利息，核屬有據，應予准許。
五、據上論結，原告訴請確認兩造間勞動契約存在，並請求被告九十一年五月一日起
    ，至判決確定之日止，按月於每月五日給付八萬元（應扣除七萬九千二百元），
    及分別自該月六日起至清償日止，按年息百分之五計算之遲延利息，為有理由，
    應予准許。又本件原告提起先備位之訴，本院合併審理之結果，既認為先位之訴
    有理由者，即無庸就備位之訴為判決。
六、本件事證已臻明確，兩造其餘攻擊防禦方法均核與本件判決結果不生影響，爰不
    一一贅述，附此敘明。
七、據上論結，本件原告之訴為有理由，依民事訴訟法第四百三十六條第二項、第七
    十八條，判決如主文。
中      華      民      國    九十二    年      六      月    三十    日
                                       台灣苗栗地方法院苗栗簡易庭
~B法      官  吳振富
右為正本係照原本作成
如對本判決上訴，須於判決送達後廿日內向本院提出上訴狀
中      華      民      國    九十二    年      六      月    三十    日
~B法院書記官  陳玲誼


司法院資訊處製作；財團法人民間司法改革基金會備份。
